【裁判字號】    95,交聲,1947
【裁判日期】    970626
【裁判案由】    交管條例聲異
【裁判全文】
臺灣板橋地方法院交通事件裁定        95年度交聲字第1947號
原處分機關  交通部公路總局臺北區監理所板橋監理站
異  議  人  甲○○
上列異議人即受處分人因違反道路交通管理處罰條例案件，不服
原處分機關於中華民國95年11月10日所為之裁決處分（裁決書案
號：板監裁字第裁41-A4K908233號），聲明異議，本院裁定如下
：
    主  文
原處分撤銷。
甲○○汽車駕駛人，駕駛執照業經吊銷、註銷仍駕駛機器腳踏車
，處罰鍰新臺幣陸仟元。
    理  由
一、聲明異議意旨略以：異議人即受處分人甲○○於民國95年10
    月18日下午4 時5 分許，騎乘車牌號碼TYU-168 號輕型機車
    ，行經臺北市○○○路131 號前時，經臺北市政府警察局交
    通警察大隊第三分隊（下稱原舉發機關）警員攔停後，以異
    議人駕駛執照業經註銷仍駕駛車輛為由，當場掣單舉發，嗣
    並移送原處分機關依道路交通管理處罰條例第21條第1 項第
    1 款規定裁處罰鍰新臺幣（下同）6,000 元；惟查，原處分
    機關認定異議人為無照駕駛，其理由係以異議人前因騎乘機
    車未依規定兩段式左轉之違規事由，經臺北市政府警察局中
    正第一分局警員當場攔停掣單舉發，並移送由原處分機關於
    94年5 月31日以板監違字第裁41-ACV404639號裁決書裁處罰
    鍰1,800 元（下稱前案違規左轉裁罰處分），異議人逾期未
    繳納上開罰鍰，亦未遵期繳送駕駛執照執行易處吊扣駕駛執
    照之處分，原處分機關乃於94年7 月16日易處吊銷異議人之
    駕駛執照，並逕行註銷在案，故異議人嗣於95年10月18日騎
    乘機車之駕駛行為，已屬無照駕駛云云；然異議人於收受前
    述因違規左轉而當場為警欄停舉發之違規通知單後，已於該
    通知單指定之到案日期即94年3 月4 日前，持該通知單向郵
    局繳納罰鍰結案，之後異議人竟又收到原處分機關因異議人
    未繳納罰鍰而註銷異議人駕駛執照之通知書，異議人即依該
    通知單上記載之承辦人員電話號碼撥打電話查詢，該承辦人
    員指示異議人將繳納罰鍰之收據正本寄過去，數日後該承辦
    人員並以電話告知異議人該收據已收到，詎料異議人於95年
    10月18日為警欄停，發現駕駛執照仍屬註銷狀態；異議人既
    已依規定持違規通知單繳納罰鍰結案，原處分機關仍開立前
    案違規左轉裁罰處分之裁決書，並以異議人未於該裁決書所
    指定之期限內繳納罰鍰及繳送駕駛執照執行易處吊扣駕駛執
    照處分為由，而吊銷、註銷異議人之駕駛執照，顯然不當，
    異議人之駕駛執照不因該錯誤之處分而遭吊銷、註銷，亦即
    異議人本件95年10月18日騎乘機車之駕駛行為，並非無照駕
    駛，原處分機關竟仍對異議人為裁罰，顯有未洽，爰依法聲
    明異議云云。
二、按汽車駕駛人，駕駛執照業經吊銷、註銷仍駕駛機器腳踏車
    者，處新臺幣6,000 元以上12,000元以下罰鍰，並當場禁止
    其駕駛，道路交通管理處罰條例第21條第1 項第4 款定有明
    文。
三、經查：
  (一)異議人前於94年2 月17日下午5 時許，騎乘車牌號碼HSD-14
    0 號重型機車，行經臺北市○○路與襄陽路路口處時，因未
    依規定兩段式左轉，經臺北市政府警察局中正第一分局警員
    當場攔停並掣單舉發，此有臺北市政府警察局北市警交大字
    第ACV404639 號舉發違反道路交通管理事件通知單影本1 紙
    在卷可稽（該通知單業經異議人當場簽名收受），且為異議
    人所不爭執；又異議人上開違規行為，嗣經移送原處分機關
    裁罰，由原處分機關於94年5 月31日依當時施行（即94年12
    月28日修正前）之道路交通管理處罰條例第48條第2 款規定
    ，以異議人「轉彎不依標誌、標線、號誌指示」為由，裁處
    異議人罰鍰1,800 元（並記違規點數1 點），此亦有該前案
    違規左轉裁罰處分之裁決書1 紙在卷可憑。
  (二)異議人雖辯稱：異議人於當場收受前述違規左轉事由之違規
    通知單後，已於該通知單指定之到案日期即94年3 月4 日前
    ，持該通知單向郵局繳納罰鍰結案，之後異議人竟又收到原
    處分機關因異議人未繳納罰鍰而註銷異議人駕駛執照之通知
    書，異議人即依該通知單上記載之承辦人員電話號碼撥打電
    話查詢，該承辦人員指示異議人將繳納罰鍰之收據正本寄過
    去，數日後該承辦人員並以電話告知異議人該收據已收到，
    詎料異議人於95年10月18日為警欄停，發現駕駛執照仍屬註
    銷狀態；異議人既已依規定持違規通知單繳納罰鍰結案，原
    處分機關仍開立前案違規左轉裁罰處分之裁決書，並以異議
    人未於該裁決書所指定之期限內繳納罰鍰及繳送駕駛執照執
    行易處吊扣駕駛執照處分為由，而吊銷、註銷異議人之駕駛
    執照，顯然不當云云。惟查，經原處分機關查證之結果，異
    議人上開違規左轉案件，並無任何罰鍰繳納之紀錄，此有原
    處分機關95年11月10日北監板四字第0952100731號函文、違
    規查詢報表列印資料等各1 份在卷可憑；異議人空言辯稱其
    已持該違規通知單於到案日期前向郵局繳納罰鍰結案云云，
    已無從遽信。又關於違反道路交通管理處罰條例事件之裁決
    處分，受處分人未依裁決書所指定之期間繳納罰鍰，亦未遵
    期繳送駕駛執照執行易處吊扣駕駛執照之處分者，處分機關
    依法易處吊銷受處分人之駕駛執照並逕行註銷，因上開各階
    段處罰內容均已載明於裁決書內，一次告知受處分人，故處
    分機關不會再另行製作吊銷、註銷駕駛執照之處分書或通知
    書、函文等送達於受處分人，此有原處分機關96年4 月2 日
    北監板四字第0961000705號函文1 紙在卷可稽；異議人辯稱
    其事後因收到原處分機關「註銷異議人駕駛執照」之通知書
    ，始撥打電話向該通知書所載承辦人員詢問，並依指示將繳
    款收據正本寄至原處分機關等情節，顯與事實不符；又縱認
    異議人上開所辯「註銷駕駛執照之通知書」，係指異議人前
    案違規左轉裁罰處分之裁決書，而觀諸該裁決書內容，其上
    所記載之承辦人為原處分機關職員唐逸樺，惟經本院依職權
    傳喚證人唐逸樺到庭，證人唐逸樺結證略稱：伊當時是負責
    製作裁決書之業務，伊從未接過如異議人所述聲稱已繳款不
    應註銷駕駛執照之詢問電話，對於異議人所述情節伊亦毫無
    所悉等語（見本院96年3 月13日訊問筆錄第2 至第3 頁），
    顯見該裁決書之承辦人即證人唐逸樺亦未曾接獲異議人所述
    之查詢電話，更無何指示異議人寄交繳款收據正本之情；且
    倘確如異議人所辯，原處分機關「某」受理人員曾指示異議
    人將繳款收據正本寄至原處分機關，甚者事後更主動以電話
    告知異議人已收到該繳款收據正本，衡情該受理人員於告知
    異議人後，必會立即撤銷、更正原誤予吊銷、註銷異議人駕
    駛執照之不當處分，以避免損及異議人之權益，並杜日後發
    生爭議而遭追究自身責任之風險，實無可能竟置之不理，而
    未為任何後續之處理；從而，異議人上開所辯，亦顯與常情
    相違，且無任何事證足佐，自無從信實。再者，異議人於本
    院訊問時，辯稱其係於前述違規左轉事由之違規通知單所指
    定到案日期即94年3 月4 日前，持該通知單向「安坑或永和
    地區」之某郵局繳納罰鍰（見本院同上訊問筆錄第3 頁），
    惟經本院函詢位於安坑、永和地區之所有郵局（共計14間郵
    局），請其查明是否有於94年2 月17日至同年3 月4 日間，
    曾受理民眾持前述違規通知單繳納罰鍰之紀錄，經各該地區
    之郵局查證之結果，均無任何前述違規通知單之繳款紀錄，
    此有臺灣郵政股份有限公司板橋郵局97年4 月2 日板營字第
    0970200587號函文1 紙在卷可按，更足證被告辯稱已持該違
    規通知單向郵局繳款結案乙節，純屬子虛之詞。
  (三)綜上所述，異議人既未持前案違規左轉事由之違規通知單繳
    納罰鍰結案，原處分機關因而對異議人為前案違規左轉之裁
    罰處分，自屬有據，異議人於收受該裁罰處分之裁決書後，
    自應受該裁決處分內容之拘束，而有為一定行為之義務；惟
    異議人於收受該裁決書後，並未依裁罰內容繳納罰鍰，亦未
    遵期繳送駕駛執照執行易處吊扣駕駛執照之處分，此為異議
    人所不爭執，原處分機關乃依當時施行（即94年12月28日修
    正前）之道路交通管理處罰條例第65條第3 款規定及該裁決
    書處罰主文第2 項所揭示之內容，於94年7 月16日易處吊銷
    異議人之機車駕駛執照，並逕行註銷之，有原處分機關95年
    10月27日北監板四字第0952100387號函文1 紙在卷可按，自
    核無違誤。嗣異議人於95年10月18日下午4 時5 分許，仍騎
    乘車牌號碼TYU-168 號輕型機車，行經臺北市○○○路131
    號前時，為原舉發機關警員攔停，以異議人駕駛執照業經註
    銷仍駕駛車輛為由，當場掣單舉發，此有原舉發機關所掣發
    之北市警交大字第A4K908233 號舉發違反道路交通管理事件
    通知單影本1 紙在卷可稽，且為異議人所自承；揆諸前述，
    異議人之機車駕駛執照既已於94年7 月16日遭主管機關吊銷
    並逕行註銷，其於95年10月18日仍騎乘機車上路，自屬駕駛
    執照業經吊銷、註銷仍駕駛機器腳踏車之行為，甚屬明確，
    其違規事實堪以認定。
四、原處分機關以異議人違規事實明確，據以裁罰，固非無據，
    惟原處分機關未及辨明本件異議人之違規行為，係「駕駛執
    照業經吊銷、註銷仍駕駛機器腳踏車」，應依道路交通管理
    處罰條例第21條第1 項第4 款規定裁罰，而誤以同條第1 項
    第1 款「未領有駕駛執照駕駛機器腳踏車」之規定裁罰，其
    認事用法，尚有未洽；本件異議人之異議雖無理由，然原處
    分機關之裁決處分既有上開違誤，自應由本院撤銷原處分，
    另依道路交通管理處罰條例第21條第1 項第4 款之處罰規定
    ，諭知如主文第2 項所示之處罰，以資適法。
據上論斷，應依道路交通案件處理辦法第20條，裁定如主文。
中    華    民    國    97    年    6     月    26    日
                  交通法庭    法  官  劉景宜
以上正本證明與原本無異。
如不服本裁定，得自收受送達之日起5 日內向本院提出抗告狀。
                              書記官  謝秀青
中    華    民    國    97    年    6     月    27    日


司法院資訊處製作；財團法人民間司法改革基金會備份。
